臺灣新北地方法院板橋簡易庭小額民事判決
111年度板小字第768號
原      告  黃建璁  
被      告  漢傑企業有限公司

法定代理人  黃滄佑  
被      告  楊其威    

上二  被告
訴訟代理人  鍾芝宣律師
複代理人    林靖晏律師
上列當事人間請求損害賠償事件，於中華民國111年9月13日言詞
辯論終結，本院判決如下：
    主 文
被告漢傑企業有限公司應給付原告新臺幣5,300元，即自民國111
年7月26日起至清償日止，按週年利率5%計算之利息。
原告其餘之訴駁回。
訴訟費用新臺幣1,000元，由被告漢傑企業有限公司負擔新臺幣5
0元，餘由原告負擔。
本判決原告勝訴部分得假執行。
    理由要領
一、被告被告漢傑企業有限公司(下稱漢傑公司)認諾之部分:
　　就新臺幣(下同)5,300元部分(民國110年6月租金及押租金3,
    000元，詳見本院卷第88、237-238頁)，被告漢傑公司認諾
    ，此部分即可直接認定原告主張為真正而為被告漢傑公司敗
    訴之判決。
二、兩造不爭執事項(本院卷第237-238頁):
㈠、原告與被告漢傑公司於110年2月26日訂立停車場客戶車位使
    用合約(下稱本件契約；內容如被證一所示；租期自110年2
    月26日起算) ，由原告向被告漢傑公司承租使用被告漢傑公
    司旗下臺北市○○路○段00○0號停車場站的停車位使用權利。
    停放號碼42號(下稱本件車位)。
㈡、原告與被告漢傑公司於110年3月4日，就上開停車位使用權利
    ，簽訂轉租契約(由被告漢傑公司將上開停車位使用權利辦
    理轉租給他人，租金結算至找到新的承租人當天；詳被證2)
    。後被告漢傑公司找到新承租人，自110年6月1日起租，被
    告漢傑公司因而願意退還原告原本預繳的6月租金2300元、
    押租金3000元。
㈢、本件案發時，被告楊其威、訴外人周愛、廖慧茹為被告漢傑
    公司的員工。
三、兩造爭執事項:
㈠、本件契約是否有違反消費者保護法之規定而無效？
１、本件被告漢傑公司是否未提供原告合理審閱期間，而致本件
    契約無效？
２、本件契約是否違反誠信原則而無效？
㈡、本件案發時被告漢傑公司的員工是否有侵害原告的人格權，
    若有，被告漢傑公司是否要負民法第188條的雇用人責任？
１、被告楊其威於110年3月3日電話中所為之言語，是否已經構成
    恐嚇而侵害原告的自由意志？
２、本件案發時訴外人周愛、廖慧茹是否因執行職務而恐嚇、脅
    迫原告？
㈢、原告請求12,446元之不當得利是否有理由？
㈣、原告向被告漢傑公司、楊其威請求25,324元(精神慰撫金) 並
    連帶給付，是否有理由？
㈤、原告向被告漢傑公司請求給付62,230(消保法懲罰性賠償金)
    ，是否有理由？
四、本院之判斷:
㈠、本件契約並沒有違反消費者保護法的規定而無效:
１、本件被告漢傑公司縱使未提供原告合理審閱期間，本件契約
    亦非無效:
⑴、消費者保護法第11條之1第1、2 項之立法目的在於使消費者
    充分了解契約內容，避免消費者於匆忙間不及了解其依契約
    所得主張之權利及應負之義務，致訂立顯失公平之契約而受
    有損害。如企業經營者未有妨礙消費者事先審閱契約之行為
    ，消費者亦隨時得查閱契約條款，有隨時瞭解契約條款之機
    會，在經過相當合理之期間後，消費者未曾主張契約審閱期
    遭剝奪，亦未曾反應有不瞭解契約條款或主張契約條款之不
    公平處，則此時已難謂消費者係於匆忙間訂立契約而不知該
    契約之相關權利義務，其訂立之契約有失公平之虞。又倘消
    費者於訂約當時對契約條款內容業已明瞭知悉，縱企業經營
    者未給予合理之審閱期間，對該定型化契約之效力亦不生影
    響，消費者自不得於事後再以違反審閱期間之規定為由，主
    張契約條款因違反審閱期而排除契約條款之適用。
⑵、本件原告與被告漢傑公司於110年2月26日簽訂本件契約(本件
    契約上面的簽署日期是押110年2月27日)，該契約本身的文
    字內容僅只有1張(2面)A4即可記載完畢，且用語並非艱澀，
    另對於本件契約主要爭執的終止契約條款(即契約約定事項
    第4條)，尚特別以文字底線做提示的標籤，佐以原告簽訂契
    約後，雙方在110年3月3日的電話、110年3月4日的簡訊爭執
    、溝通中，原告都沒有提及未給予合理之審閱期間，即等同
    已經過了相當時間，原告都沒有向被告漢傑公司主張本件契
    約係於匆忙間訂立契約而不知該契約之相關權利義務，可徵
    原告於訂約當時對契約條款內容業已明瞭知悉。
⑶、再者，本件契約的主要構成部分，不論是使用場站、車號、
    停放位置、租金、繳付方式、租期，均係以手寫方式填載，
    此應非定型化契約條款而係個別磋商契約內容，原告應能充
    分了解系爭約定書之約定內容，方為如此磋商、議定，此部
    分也無消費者保護法第11條之1規定之適用，是原告主張本
    件契約企業經營者未給予合理之審閱期間而無效，尚難憑採
    。
２、原告並未充足舉證本件契約如何違反誠信原則而無效:
⑴、按定型化契約中之條款違反誠信原則，對消費者顯失公平者
    ，無效。定型化契約中之條款有下列情形之一者，推定其顯
    失公平：一、違反平等互惠原則者。二、條款與其所排除不
    予適用之任意規定之立法意旨顯相矛盾者。三、契約之主要
    權利或義務，因受條款之限制，致契約之目的難以達成者，
    消費者保護法第12條定有明文。又定型化契約條款是否違反
    誠信原則，對消費者顯失公平，應斟酌契約之性質、締約目
    的、全部條款內容、交易習慣及其他情事判斷之；定型化契
    約條款，有下列情事之一者，為違反平等互惠原則：一、當
    事人間之給付與對待給付顯不相當者。二、消費者應負擔非
    其所能控制之危險者。三、消費者違約時，應負擔顯不相當
    之賠償責任者。四、其他顯有不利於消費者之情形者。亦為
    消保法施行細則第13條、第14條所明定。從而，定型化契約
    之條款是否違反誠信原則、平等互惠原則，對消費者顯失公
    平而無效，須依個案為具體審查，非得僅因定型化契約條款
    之適用結果不利於消費者，即謂該條款違反誠信原則、平等
    互惠原則，對消費者顯失公平而無效。
⑵、原告雖主張就本件契約關於租期、租金、繳付方式之約定「
    雙方約定除月繳外皆不得可提前申請退租」，此開條款違反
    平等互惠原則，而對消費者顯失公平。然細譯本件契約內容
    ，就租金給付部分，半年繳及季繳的金額較月繳的為低(半
    年繳及季繳的月租金分別為2,300、2,500元，而月繳的月租
    金為2,700元)，企業經營者基於不同的繳費方式，給予不同
    的優惠或義務，本非法所不許，原告既然選擇了半年繳方案
    ，享受了月租金較少的優惠，自應承擔雙方約定的其他義務
    (例如限制退租權)，若允許原告僅享受月租金減免優惠而不
    需承擔雙方約定的額外義務，依社會通念及商業習慣，難認
    相合。再者，本件契約關於租期、繳付方式的內容，主要構
    成部分均係以手寫方式填載的個別契約條款，本非屬定型化
    契約條款，而關於「雙方約定除月繳外皆不得可提前申請退
    租」之條款，雖係定型化契約條款，但該條款也明顯地置放
    在租期、租金條款的下一行，原告理應可以清楚明瞭選擇不
    同租金繳付方式應承擔不同之義務，故尚難認該條款有何違
    反平等互惠原則而對原告顯失公平之處。
㈡、原告未充足舉證本件案發時被告漢傑公司的員工是確實有恐
    嚇、脅迫原告而致侵害其人格權，故被告漢傑公司亦無庸負
    民法第188條的僱用人責任:
１、本件案發時，被告楊其威係被告漢傑公司之員工，其因執行
    職務而與原告於110年3月3日電話通話，該通話中被告楊其
    威向原告稱:「不能停又怎樣」、「誰知道你碰到什麼屌東
    西壞掉的?」、「看我怎麼對付你」等語(全部譯文內容詳見
    本院卷第19-23頁)，然上開言語，被告楊其威並無提及欲做
    任何具體明確加害原告生命、身體、自由、名譽、財產之行
    為，亦未明示或暗示究以何種不法惡害「對付」原告，前揭
    電話內容尚無法直接判斷有何不利原告之具體內涵，佐以原
    告在聽到被告楊其威言及上開言語後，仍繼續與之通話，彼
    此間還對話了相當多的內容，且其後的通話內容也沒有表達
    任何「我很害怕」、「我很恐懼」、「我很不安」的言詞，
    依照一般社會通念，該等言語是否已達使一般人足生恐懼而
    壓迫自由意志，尚屬有疑，原告未就此部分詳為舉證，本院
    實難認定原告所述為真實。
２、又原告雖又指出本件案發時遭被告漢傑公司員工即訴外人周
    愛、廖慧茹脅迫，然依卷內的證據，訴外人周愛與原告互通
    簡訊過程中，訴外人周愛發送簡訊的文字內容，並無任何恐
    嚇、脅迫字眼，其內容均為一般商業上客戶服務內容之用語
    (詳見本院卷第149-151頁)，而卷內也無任何訴外人廖慧茹
    對原告施以恐嚇、脅迫之證據，原告未就此部分詳為舉證，
    本院實難認定原告所述為真實。
３、綜合上述，本院無從認定被告楊其威、訴外人周愛、廖慧茹
    有對原告為恐嚇、脅迫之行為而致原告的自由受有侵害。基
    此，本件案發時為僱用人的被告漢傑企業，亦當然毋庸負民
    法第188條的僱用人責任。
㈢、關於不當得利部分，原告請求5,300元之有理由，其餘部分無
    理由:
１、就5,300元部分(110年6月租金及押租金3,000元，詳見本院卷
    第88、237-238頁)，被告漢傑公司認諾，此部分即可直接認
    定原告主張為真正而為被告漢傑公司敗訴之判決。
２、其餘部分:
⑴、原告雖然主張本件契約因違反消費者保護自始無效，故被告
    所受領之租金為不當得利等語，然本件契約並無違反消費者
    保護法而無效的情事已如前述，則原告以契約自始無效而請
    求被告漢傑公司返還已經受領的租金，並無理由。
⑵、附帶說明的是，原告雖然曾在111年9月13日的言詞辯論中主
    張其已經於110年3月4日，以簡訊方式向被告漢傑公司解除
    契約(本院卷第149-151、234頁)，但觀諸該簡訊內容，都是
    在討論本件車位的轉租事宜，原告並沒有言及「解除契約」
    、「終止契約」的文字，考量到本件租約與轉租契約，在法
    律上本來就可以併存，則該討論轉租契約的簡訊，無從逕為
    認定係「解除契約」或「終止契約」的意思表示，故原告是
    否已經依照契約的規定向被告漢傑公司為「解除契約」或「
    終止契約」，仍屬不明，原告既然未充足舉證，則此部分無
    從為原告有利之認定。
㈣、原告向被告漢傑公司、楊其威請求25,324元(精神慰撫金) 並
    連帶給付，無理由:
　　本件中，本院無從認定被告楊其威有對原告為恐嚇、脅迫之
    行為而致原告的自由受有侵害已如前述，基此，原告基於民
    法第195條第1項請求精神慰撫金，並無理由，而本件案發時
    身為被告楊其威僱用人的被告漢傑公司，亦當然毋庸負民法
    第188條的僱用人責任。
㈤、原告向被告漢傑公司請求給付62,230元，無理由:
　　原告雖主張被告另應依消費者保護法第51條之規定，賠償5
    倍即62,230元之懲罰性賠償金云云。惟按「依本法所提之訴
    訟，因企業經營者之故意所致之損害，消費者得請求損害額
    五倍以下之懲罰性賠償金；但因重大過失所致之損害，得請
    求三倍以下之懲罰性賠償金，因過失所致之損害，得請求損
    害額一倍以下之懲罰性賠償金。」消費者保護法第51條，定
    有明文。而本條立法意旨略以：本條之目的在保護消費者不
    受企業經營者為獲利而為惡意侵害，本條文為模仿美國法制
    之懲罰性賠償制度，規定企業如故意或過失造成消費者損害
    ，消費者得要求超過所受損害額之賠償，試圖藉由跨越民法
    損害賠償以填補損害為原則之法理，來提供消費者更優惠的
    賠償並試圖以此規定嚇阻不肖企業等語，由此可見，本條乃
    是侵權行為之特別規定，所指之損害乃是指固有利益之損害
    ，而非指履行利益或信賴利益之損害。經查，原告縱然有無
    法使用停車位之損害，但這是一種履行利益之損害，並非所
    謂的固有利益損害(例如原告自己的健康權、身體權、生命
    權等受有損害)，是原告依消費者保護法第51條請求，應無
    理由。至原告雖於111年9月13日稱被告漢傑公司經營業務之
    方式可能會造成業務過失等情(本院卷第237頁)，此部分應
    該是其他因被告漢傑公司業務過失而受有固有利益損害的消
    費者來請求賠償，與本案無關。
五、綜上所述，原告請求被告漢傑公司給付5,300元，及自111年
    7月26日起至清償日止，按週年利率5%計算之利息，即屬正
    當，應予准許，逾此範圍之請求，為無理由，應予駁回。
六、又當事人於言詞辯論終結後所提出之主張或證據，既為言詞
    辯論終結後提出，即無從予以審酌，附此敘明。
中　　華　　民　　國　　111 　年　　9 　　月　　27　　日
    　　　　　　　　　　　臺灣新北地方法院板橋簡易庭
                              法  官  沈易
以上正本係照原本作成。
如不服本判決，應於送達後20日內，向本庭（新北市○○區○○路0
段00巷0號）提出上訴狀並表明上訴理由，如於本判決宣示後送
達前提起上訴者，應於判決送達後 20日內補提上訴理由書（須
附繕本）。如委任律師提起上訴者，應一併繳納上訴審裁判費。
中　　華　　民　　國　　111 　年　　9 　　月　　27　　日
                              書記官  劉美蘭